臺灣高等法院交通事件裁定　　　　　　 96年度交抗字第816號
　抗　告　人
　即受處分人　甲○○
　　　　　　　　　　　95巷2.
上列抗告人因違反道路交通管理處罰條例案件，不服臺灣新竹地
方法院，中華民國96年7月31日所為裁定（96年度交聲字第158號
），提起抗告，本院裁定如下：
    主  文
抗告駁回。
    理  由
一、抗告意旨略以：抗告人於民國（下同）96年2月9日下午15時
    25分許，駕駛車牌號碼ＬＪ－9758號自用小客車，行經新竹
　　市○○路與富美路交岔路口時，並無闖紅燈之違規行為，詎
  　遭警員徐獻忠無故以抗告人有闖紅燈及拒絕停車接受稽查等
    違規行為而開單舉發，惟抗告人於上開時地並無何違規闖越
    紅燈或拒絕停車接受稽查之行為，而警員所開立之罰單內容
    ，塗改且雜亂不實，顯與事實有所歧異，原審就此未予審酌
    ，而裁定駁回抗告人聲明之異議，實有未當，為此依法提起
    抗告，請求撤銷原裁定云云。
二、按駕駛人駕駛汽車，應遵守道路交通標誌、標線、號誌之指
    示，道路交通安全規則第90條前段定有明文。汽車駕駛人，
    行經有燈光號誌管制之交岔路口闖紅燈者，處新臺幣（下同
    ）1千8百元以上5千4百元以下罰鍰；又汽車駕駛人，駕駛汽
    車有違反本條例之行為，經交通勤務警察或依法令執行交通
    稽查任務人員制止時，不聽制止或拒絕停車接受稽查而逃逸
    者，處新臺幣3千元以上6千元以下罰鍰，道路交通管理處罰
    條例第53條第1項、第60條第1項分別定有明文；另汽車駕駛
    人駕駛汽車違反道路交通管理處罰條例第 53條、第60條第1
    項者，除應依該條所規定之罰鍰處罰外，並應分別予記違規
    點數3點、1點，道路交通管理處罰條例第63條第1項第3款、
    第1款亦定有明文。
三、查抗告人即受處分人甲○○於96年2月9日下午15時25分許，
    駕駛車牌號碼ＬＪ－9758號自用小客車，行經設有燈光號誌
    管制之新竹市○○路、富美路口時，未遵守道路交通號誌之
    指示闖紅燈直行，適為新竹市警察局第一分局員警徐獻忠發
    覺後閃燈鳴笛示意抗告人停靠路邊停車接受稽查，然抗告人
    加速駛離，拒絕停車接受稽查而逃逸，經員警徐獻忠駕車追
    及新竹市○○路 ○段20-1號之自由聯盟生鮮超市前予以攔停
    ，經盤查告知違規情形並請抗告人出示證件遭拒絕，即以抗
    告人違反道路交通管理處罰條例第53條第1項、第60條第1項
    規定之違規行為掣單舉發等事實，此有新竹市警察局竹市警
    交字第 E00000000號舉發違反道路交通管理事件通知單影本
    乙紙在卷可參，並據證人即當日舉發抗告人違規闖越紅燈及
    拒絕稽查而逃逸之警員徐憲忠於原審法院 96年7月30日調查
    時到庭具結證稱：本案是由伊舉發，當時情形是下午2點到4
    點，伊正在執行巡邏勤務，由伊駕駛巡邏車沿東大路 3段東
    向西方向行駛，行經東大路與富美路口時，抗告人所駕駛的
    紅色自小客行駛於我們巡邏車之前方，當時我們行向路口號
    誌是紅燈，結果他在我們前方闖紅燈，我們就追上去，同時
    響警示器及鳴峰鳴器示意他停車，可是抗告人沒有停，他仍
    繼續往前行駛，我們就繼續追他，到了東大路與延平路口他
    又闖紅燈，一直前行到東大路 4段20-1號的超市停在那邊，
    伊同事先下車跟他要拿證件，伊則將車輛停好，伊下車後伊
    同事跟伊說駕駛人拒絕出示證件，當時有僵持一段時間，他
    就走進超市，因為他只是單純的交通違規，我們沒有強制力
    ，所以就直接在超市外面對他逕行舉發，我們查詢他的車籍
    資料，但是因為沒有駕駛人的資料，又發現他的後車牌有磨
    損的狀況，本來是要卸下來告發他偽造變造車牌，後來車牌
    扣回去之後，同事看了研究之後，認為應該還不到毀損的程
    度，只是車牌邊邊毀損掉，還是可以辨識車號，所長說要把
    車牌還給違規人。伊確實有看到抗告人闖紅燈，他是減速下
    來又闖過去，我們將他攔停後伊也有跟他要證件，但他拒絕
    出示證件，他說他沒有違規，沒有義務出示證件資料，伊當
    時有告知他是闖紅燈云云（見原審卷第32、33頁），並當庭
    提出舉發當時在新竹市○○路○段20-1號之自由聯盟生鮮超
    市前拍攝之照片在卷可參，而查證人徐憲忠依法於上開時間
    執行巡邏勤務，與抗告人素不相識，復無何仇隙怨懟，嗣並
    經到庭具結擔保其所述之真實性，衡情應無甘冒偽證之重責
    而虛詞構陷抗告人之理，另按交通警察掣單舉發違反道路交
    通管理處罰條例所列之違規事實，本質上為行政處分，係公
  　務員基於職務上之權力，依法就特定之具體事件所為之具公
    法上效果之單方面行政行為，基於公務員為公法上行為具有
    公信力之原則，該行政行為當可被推定為真正，其據以依法
    處分之事實認定亦為正確無誤，本此公信原則，乃立法者賦
    予行政機關制定違反道路交通事件統一裁罰基準及處理細則
    ，以達其維護交通秩序、安全之行政目的，若謂公務員所為
    一切行政行為均須預留證據以為日後之證明，顯將對於國家
    行政事務之推行產生阻礙，因此刑事訴訟法中關於犯罪證據
    有關之規定，與原屬於行政秩序罰之交通違規裁罰事件本質
    不合部分，於交通違規聲明異議案件審理程序中，自不在準
    用之列，其理至明。證人徐憲忠於依法執行職務時，親眼目
    睹抗告人駕車違規闖紅燈，並即駕車自後追逐，而予以攔停
    ，嗣並就其親眼見聞於受有具結程序及偽證罪擔保之情形下
    ，而於法院所為之前開證詞，其內容非僅與舉發通知單所載
    違規事實相符，且與卷內其他客觀證據並無齟齬，並無何違
    背一般經驗或論理法則之情形，足證抗告人確有於上揭時地
    行經上開路口時違規闖越紅燈，暨於違規闖越紅燈後，拒絕
    停車接受稽查而逃逸等違規事實，應堪認定。原處分機關就
    抗告人上揭違規行為，漏未依道路交通管理處罰條例第63條
    第1項第1款規定，就違反道路交通管理處罰條例第 60條第1
    項規定者，應記違規點數 1點，尚有未洽，原審法院因而將
    原處分撤銷，以抗告人上揭違規事實，依道路交通管理處罰
    條例第 53條第1項、第60條第1項、第63條第1項第3款、第1
　　款及違反道路交通管理事件統一裁罰基準表之規定，分別裁
  　處抗告人罰鍰新臺幣2千7百元、3千元，並各予記違規點數3
    點及 1點，經核並無不合，抗告人執上揭抗告意旨指摘原審
    裁定不當，尚難認有理由，應予駁回。
四、據上論結，應依道路交通案件處理辦法第26條，刑事訴訟法
    第412條，裁定如主文。
中　　華　　民　　國　　96　　年　　10　　月　　30　　日
　　　　　　刑事第五庭    審判長法　官  吳  敦
　　　　　　　　　　　　　　    法　官  陳祐治
　　　　 　 　　　　　　　　　　法　官  張傳栗
以上正本證明與原本無異。
不得再抗告。
                                書記官  李佩真
中　　華　　民　　國　　96　　年　　10　　月　　30　　日
